【裁判字號】    88,上易,5574
【裁判日期】    890113
【裁判案由】    毀損
【裁判全文】
臺灣高等法院刑事判決                          八十八年度上易字第五五七四號
    上  訴  人
    即  被  告  乙○○
    選任辯護人  周炳榮
右上訴人即被告因毀損案件，不服臺灣桃園地方法院八十八年度易字第一一九七號，
中華民國八十八年六月三十日第一審判決（起訴案號：臺灣桃園地方法院檢察署八十
八年度偵字第四九二四號）提起上訴，本院判決如左：
    主  文
原判決撤銷。
乙○○損壞他人如附表所示之物，足以生損害於他人，處拘役參拾日，如易科罰金，
以參佰元折算壹日。
    事  實
一、緣坐落桃園縣平鎮市○○○段二七六之三九一地號土地所有權全部，係登記乙○
    ○所有，其地上建築物即門牌桃園縣平鎮市○○路六十三號房屋，則登記其兄涂
    熊寶名下，八十七年一月二十七日涂熊寶、乙○○兩兄弟將上開房、地一併出售
    予甲○○，並由涂熊寶於八十七年六月二十九日將該房屋點交予甲○○持有使用
    ，嗣乙○○與其兄涂熊寶因出售房地款項分配發生糾紛，乙○○以該不動產之買
    賣第二期至第四期分期款未收到為由，於八十七年七月二十二日下午三時三十分
    許，前往上址甲○○居住處質問，雙方頓起爭執，乙○○心生不悅，乃基於毀損
    之故意，撿持非屬其所有之鐵棒一支，砸破損壞甲○○持有使用中之上開房屋所
    附合如附表所示之物，足以生損害於甲○○對於該物件支配使用之權益。
二、案經被害人甲○○訴由桃園縣警察局平鎮分局報請台灣桃園地方法院檢察署檢察
    官偵查起訴。
    理  由
一、訊據上訴人即被告乙○○，矢口否認有何毀損之犯行，辯稱：依據買賣合約書之
    規定甲○○應於尾款付清後，房屋才算交付，伊係於八十七年十二月間始至法院
    領回甲○○所提存於法院之售屋尾款，八十七年七月二十二日下午三時三十分許
    ，伊固有因搬遷物品不慎損壞如附表所示之物，惟當時並未交屋，所毀損者係屬
    自己所有之物云云。
二、惟查，右揭被告如何於前揭時地，以鐵棒砸破損壞如附表所示之物之事實，業據
    告訴人甲○○指訴綦詳，上情並經證人鍾鳳英迭於偵查及原審結證稱：我有看到
    乙○○手持鐵棒在桃園縣平鎮市○○路六十三號一樓打破鋁門窗，有聽到打毀之
    聲音，當時外面有很多人圍觀，聲音很大等語相符（見偵卷第四十二頁反面、原
    審卷第十五頁），復有附表所示之物已遭砸破損壞之現場照片四幀在卷可稽（見
    偵查卷第八頁）。經查上開照片所示鋁門窗玻璃破碎呈不規則狀，且幾乎全片破
    損，顯係遭堅硬物品故意使力為之所致，適足以印證證人所言非虛。被告辯稱係
    因搬遷物品不慎損壞云云，殊非可採。
三、雖被告又辯稱：因伊未收到第二期至第四期買賣價款，該房地於八十七年七月
    二十二日時尚未交屋，其所損壞如附表所示之物係屬自己所有之物品云云。然查
    ，被告於訂立買賣契約當時即已表示因其住居在台北收款不便，買賣款項可交由
    其兄涂熊寶及其兄嫂劉秀霞收取，此乃其兄弟討論之結果，之後則因兄弟間對於
    房地款項之分配發生糾紛等情，此據證人即承辦本件買賣之代書陳麗貞、證人即
    介紹人鍾鳳英證述屬實（見原審卷第四七頁、第六五頁反面、六六頁）。而告訴
    人確已將第二期至第四期分期款項交付給被告所同意代為收受之人即其兄嫂劉秀
    霞無訛，該不動產房屋亦於八十七年六月二十九日由出賣人涂熊寶點交並交付鑰
    匙予告訴人屬實，凡此有卷附之不動產買賣合約書之付款明細表、涂熊寶所簽署
之點交證明為憑（見偵查卷第卅四頁反面），則該屋確已於八十七年六月二十九
    日點交予告訴人持有使用，情甚灼然。按土地及房屋係屬獨立之不動產，此觀民
    法第六十六條規定甚明。被告並不諱言其對於系爭房屋非有所有權（見本院卷第
    十九頁），則出賣人即房屋所有權人之涂熊寶交屋給買受人之告訴人，乃履行買
    賣契約應負之義務，對於土地所有權人之被告權益無何影響，而附表所示之物係
    附合於房屋之動產而歸屬於房屋所有權人，要無疑義，上開房屋既已交付告訴人
    使用，則被告率加砸破，自屬損壞他人之物，所辯是損壞自己之物云云，容有誤
    會。
四、被告另主張因告訴人未依買賣合約履行，其已委請律師發函主張解除契約，有卷
    附之存證信函足證云云。惟查，告訴人甲○○已依其與被告之約定，將分期價款
    交付劉秀霞，已如前述，憑此已難謂告訴人有何違約情事；再者，縱若如被告所
    稱已解除買賣契約，則被告又何以於八十七年十二月一日向原審法院領取告訴人
    所提存之款項？被告所述不無前後不一之瑕疵可指，委無足採。復參以本案乃起
    因被告與其兄涂熊寶對於售屋款項如何分配滋生糾紛，遂引起被告乙○○之不滿
    ，此分據證人即被告之另一兄長涂熊章、證人即被告之姐涂秀琴證述屬實（見原
    審卷第十六、四十六頁、）。則被告乙○○純因其兄弟間買賣價金分配不均，乃
    至上址與告訴人起爭執，而肇致本案發生，至臻明確，又被告損壞他人如附表所
    示之物，足以生損害於他人對該物件支配使用之權益，事理甚明，所辯顯係卸責
    之詞，不足採信。事證明確，被告犯行，洵堪認定。
五、核被告所為，係犯刑法第三百五十四條之毀損一般器物罪。原審以被告罪證明確
    予以論科，固非無見。然查，原判決主文文字之記載與所論罪科刑之條文，不盡
    相符，已有不合，又未扣案之鐵棒一枝係被告之家族所有，非屬被告所有，業據
    其於本院供明（被告在原審不曾供述鐵棒係其所有），乃原判決併予宣告沒收，
    亦與卷證資料不相適合。被告上訴猶執陳詞，否認犯罪，雖非可採，然原判決既
    有可議，即屬無可維持，應予撤銷改判。爰審酌被告犯罪動機、目的、手段、所
    生之危害、迄未賠償被害人損害及犯罪後之態度等一切情狀，衡處如主文第二項
    所示之刑，並諭知易科罰金之折算標準，以示懲儆。
據上論斷，應依刑事訴訟法第三百六十九條第一項前段、第三百六十四條、第二百九
十九條第一項前段，刑法第三百五十四條、第四十一條、罰金罰鍰提高標準條例第一
條前段、第二條，判決如主文。
本案經檢察官賴俊雄到庭執行職務。
中    華    民    國    八十九    年      一        月      十三        日
                          臺灣高等法院刑事第二十三庭
                              審判長法  官  劉  靜  嫻
                                    法  官  宋      祺
                                    法  官  吳      燦
右正本證明與原本無異。
不得上訴。
                                    書記官  徐  惠  莉
中    華    民    國    八十九    年      一        月      十七        日
附錄：本案論罪科刑法條全文
刑法第三百五十四條
毀棄、損壞前二條以外之他人之物或致令不堪用，足以生損害於公眾或他人者，處二
年以下有期徒刑、拘役或五百元以下罰金。
附表：
編號        物  品  名  稱    數  量           持有人         備        註
 一         一樓鋁門窗玻璃     十片            甲○○
 二         氣窗鋁框           三支            同右
 三         二樓鋁門窗玻璃     七片            同右


司法院資訊處製作；財團法人民間司法改革基金會備份。
